臺灣花蓮地方法院刑事判決　　　　　　　　　　　　　　九十三年度易字第六八號
　　公　訴　人　臺灣花蓮地方法院檢察署檢察官
　　被　　　告　乙○○
右列被告因竊盜等案件，經檢察官提起公訴（九十三年度偵字第六０一號、九十三年
度偵字第六一０號），本院判決如左︰
    主  文
張棋隆連續故買贓物，累犯，處有期徒刑拾月；又意圖為自己不法之所有，而侵占遺
失物，處罰金壹仟元，如易服勞役，以參佰元折算壹日；又連續攜帶兇器竊盜，累犯
，處有期徒刑拾月，扣案變造之甲○○汽車駕駛執照上之張棋隆照片壹張、梅花板手
壹支，均沒收；又收受贓物，累犯，處有期徒刑參月。應執行有期徒刑壹年拾月，及
罰金壹仟元，如易服勞役，以參佰元折算壹日，扣案變造之甲○○汽車駕駛執照上之
張棋隆照片壹張、梅花板手壹支，均沒收。
    事  實
一、張棋隆曾有多次贓物、竊盜等前科，且於民國（下同）八十五年間因過失傷害案
    件，經法院判處有期徒刑四月，並得易科罰金確定，嗣於八十九年五月十一日縮
    短刑期執行完畢出監在案，猶不知悔改，竟仍分別為下列犯行：
（一）乙○○（綽號大目仔）經丙○○詢問後，得知丙○○之友人林建豐（另經臺灣
      板橋地方法院檢察署《下稱板橋地檢署》檢察官以九十一年度偵字第一二七五
      ０號不起訴處分確定）所有之車牌號碼ＦＦ─二九一一號自用小客車後半段損
      害而受託採購車輛零件修理，張棋隆竟基於故買贓物之犯意，於九十一年五月
      初某日，在桃園縣復岡某處，明知姓名年籍不詳綽號「阿賢」之男子所交付之
      喜美六代車體後半截、汽車輪胎四個（含鋼圈）、前葉子板二片、前保險桿、
      後行李箱（上開車體及零件係原車牌號碼為五Ａ─八八一五號，為己○○所有
      ，於九十一年五月六日十六時三十分許，在臺北縣五股鄉○○路三八號前失竊
      ）係屬贓物，仍以新臺幣（下同）二萬元之代價，予以收購，嗣於九十一年五
      月八日十三時許聯絡丙○○後，先將上開半截車體及零件載運到台北縣新莊市
      省立醫院附近，與丙○○會面，再由丙○○引導至蒲坤霖（另經板橋地檢署檢
      察官以九十一年度偵字第一二七五０號不起訴處分確定）所經營位於台北縣新
      莊市○○路七一五號之宏泰汽車修護廠，在上開修護廠，出示車號八Ａ─八三
      三九號喜美自小客車報廢車買賣契約書影本予丙○○，取信於丙○○，將上開
      半截車體及零件賣予丙○○（其故買贓物罪嫌，另經臺灣板橋地方法院《下稱
      板橋地院》以九十二年度易字第一００號刑事判決無罪確定），丙○○並交付
      價金五萬元，乙○○則當場開立估價單一紙。迨九十一年五月十日十時四十五
      分許，為警在上開修護廠內查獲並扣得上開喜美六代車體後半截、輪胎四個（
      含鋼圈）、前葉子板二片、前保險桿、後行李箱。
（二）乙○○另意圖為自己不法之所有，於九十一年初，在「阿賢」所交付欲轉售予
      他人拆除零件之贓車上，拾獲周立行所遺失之身份證，而予侵占供己用。
（三）乙○○復基於意圖為自己不法所有之概括犯意，先於九十一年十二月間，藉故
      前往同學甲○○位於屏東縣恆春鎮○○路二五五號住處時，伺機徒手竊取其汽
      車駕駛執照一張，得手後，於不詳時間、地點，換貼自己之相片一張而予以變
      造；又於九十一年十二月二十七日晚間十時許，在高雄市○○區○○街與明誠
      路口，持其所有且客觀上可供兇器使用之梅花扳手一支，竊取戊○○所有車牌
      號碼六Ｍ─一八二三號自用小客車車牌二面，得手後，欲將其中一面車牌變造
      為ＺＥ─一九二三號車牌（尚未完成）。
（四）乙○○承上開故買贓物之犯意，雖知悉車牌號碼ＺＫ—三０五八號自用小客車
      為來路不明之贓物（ＺＫ—三０五八號自用小客車係丁○○所有，於九十二年
      一月十四日九時許，在高雄市○○區○○里○○○路與建國一路四○二巷六弄
      路口失竊），仍於九十二年一月間在高雄市○○區○○路口附近，以五萬元之
      代價，向姓名年籍資料不詳之外務員購買，並換裝偽造之六Ｈ─三一三三號車
      牌（係於九十一年十一月間，在林口交流道旁，由姓名年籍資料不詳綽號「阿
      海」之人所交付）。
（五）乙○○另基於收受贓物之犯意，於不詳時間、地點，知悉姓名年籍資料不詳綽
      號「黃先生」之男子所交付欲託人「借屍還魂」之Ｂ七─七八一○號車牌二面
      、已切割車身號碼Ｔ0000000號面板一塊，均為來路不明之贓物，仍予
      以收受。
（六）嗣因另案通緝中，為警於九十二年一月二十二日二十一時許，在高雄縣仁武鄉
      ○○路二六二之二號政穎汽車保養廠內查獲，並扣得懸掛六Ｈ─三一三三號車
      牌之灰色馬自達箱式自小客贓車一部（原車牌號碼為ＺＫ─三○五八號，已被
      卸下放在該車旁）、六Ｍ─一八二三號車牌二面（其中一面車牌經欲變造為Ｚ
      Ｅ─一九二三號車牌，尚未完成）、Ｂ七─七八一○號車牌二面、已切割車身
      號碼Ｔ0000000號面板一塊、周立行身份證一張、尤志榮汽車駕照一張
      （已換貼乙○○之相片）等贓物，及鐵鎚、開口鉗、梅花板手、手電筒、小榔
      頭、四分螺絲各一支等犯罪工具。
二、犯罪事實一（一）經臺北縣政府警察局蘆洲分局移送板橋地檢署呈請臺灣高等法
    院檢察署令轉臺灣士林地方法院檢察署移併臺灣臺北地方法院函退臺灣士林地方
    法院檢察署呈請臺灣高等法院檢察署令轉臺灣花蓮地方法院檢察署檢察官偵查起
    訴。犯罪事實一（二）至（六）經高雄市政府警察局三民第一分局移送臺灣高雄
    地方法院檢察署呈請臺灣高等法院檢察署令轉臺灣臺北地方法院檢察署呈請臺灣
    高等法院檢察署令轉臺灣士林地方法院檢察署移併臺灣臺北地方法院函退臺灣士
    林地方法院檢察署呈請臺灣高等法院檢察署令轉臺灣花蓮地方法院檢察署檢察官
    偵查起訴。
    理  由
一、訊據被告張棋隆固坦承有於前揭時間、地點侵占周立行所遺失之身分證、竊取甲○○之汽車駕駛執照並換貼自己之照片而予以變造、持扣案之梅花板手竊取劉純
    芳所有之自用小客車車牌二面、故買丁○○失竊之自小客車一輛以及收受Ｂ七─
    七八一○號車牌二面、已切割車身號碼Ｔ0000000號面板一塊等贓物之事
    實，惟矢口否認有何故買犯罪事實一（一）所示之車體後半截及汽車零件之犯行
    ，並辯稱：係丙○○於看守所會面時要伊承擔下來，伊並沒有買該贓物，也沒有
    買給丙○○等語置辯。經查：
（一）就事實一（二）至（五）部分，業據被告坦承不諱，核與被害人劉純芳、甲○○、丁○○指述及證人林富勇證述之情節相符，並有高雄市政府警察局三民第
      一分局扣押物品目錄表、贓證物品認領保管收據二紙、扣押物品照片十張、車
      輛竊盜車牌失竊資料個別查詢報表－查詢車牌認可資料、車輛竊盜車牌失竊資
      料個別查詢報表－查詢車輛認可資料、車牌尋獲通報單各乙紙在卷可稽，此外
      ，亦有扣得經變造之甲○○駕照一張（已換貼被告照片一張）、車牌號碼ＺＫ
      ─三○五八號自用小客車一輛（含該車牌二面）、六Ｈ─三一三三號車牌一面
      、六Ｍ─一八二三號車牌二面（其中一面車牌經欲變造為ＺＥ─一九二三號車
      牌，尚未完成）、Ｂ七─七八一○號車牌二面、車身號碼Ｔ0000000號
      面板一塊、周立行身份證一張、鐵鎚、開口鉗、梅花板手、手電筒、小榔頭、
      四分螺絲等在案可證。是被告之自白核與事實相符，足堪採信。故上開事實，
      事證明確，堪以認定。
（二）就事實一（一）部分，調查如下：
１、車牌號碼為五Ａ─八八一五號自用小客車，係被害人己○○所有，於九十一年五
    月六日十六時三十分許，在臺北縣五股鄉○○路三八號前失竊，而經警於九十一
    年五月十日上午十時四十五分許，在該修護廠查獲之汽車後半截、汽車輪胎四個
    （含鋼圈）、前葉子板二片、前保險桿、後行李箱均屬上開汽車所有乙節，為被
    告所不爭執，並有證人即被害人己○○之男友黃志鴻於警詢之證述，且有扣押物
    品照片二十四張、台北縣警察局贓物認領保管單、車輛竊盜車牌失竊資料個別查
    詢報表－查詢車輛認可資料各一紙附卷可稽，上開事實，堪以認定，合先敘明。
２、查因林建豐所有之車牌號碼ＦＦ─二九一一號自用小客車後半段損害，請丙○○
    採購車輛零件修理，丙○○向被告詢問後，被告於九十一年五月八日下午十三時
    許，在蒲坤霖所經營位於台北縣新莊市○○路七一五號「宏泰汽車修理廠」，將
    上開己○○所有之自小客車車體後半截、汽車輪胎四個（含鋼圈）、前葉子板二
    片、前保險桿、後行李箱以五萬元賣予丙○○，並提出報廢車買賣契約書影本及
    開立估價單各乙紙予丙○○乙節，業據被告於偵訊中供稱：葉振宏說他要車體的
    後半段叫我幫他調，是在九十一年五月八日他問我的，我去跟「阿賢」及「阿芳
    」調的，不是我偷的；是葉振宏打電話問我後我開始找；我先打電話給他們，我
    跟葉振宏收三千元訂金後交給阿芳等，三天後他叫我去載我便載給葉振宏，以二
    萬元跟他們買，我將後車體以一萬二千元賣給葉振宏，剩下的後三腳架、避震器
    等又賣給別人，共多賺了五萬元；我是買後半車體，知道是贓車；阿芳等人在拆
    解贓車的；卷附之報廢車契約書是阿芳給我的為了證明買賣經過；因為我常去尚
    鴻汽車出租行（林建豐）聊天認識葉振宏等語明確（詳見板橋地檢署九十二年度
    偵緝字第三一三號偵查卷第十八至十九頁），核與證人丙○○迭於警詢、偵訊及
    本院審理時具結證述以及證人林建豐、蒲坤霖於警詢、偵訊中證述之情節相符，
    並有報廢車買賣契約書及估價單影本各乙紙在卷可稽，堪以認定。至被告事後辯
    稱：其於上開偵訊中之自白係因丙○○於九十二年二月十八日在看守所會面時，
    拿一張紙條寫說：「有一台喜美車身後半段，開庭時就說是你給我們的」，要伊
    承擔此案，並把紙條放在手掌中，按在玻璃上給伊看云云。然查：
（１）林建豐及蒲坤霖因本案贓物案件，業經板橋地檢署檢察官以九十一年度偵字第
      一二七五０號不起訴處分確定在案，而被告於將上開車體及零件出售予丙○○
      時，為取信於丙○○，並提出報廢車買賣契約書影本乙紙且簽具估價單乙紙供
      丙○○參酌，致丙○○於不知情之情況下，以五萬元購買上開贓物，丙○○亦
      因本案故買贓物案件，經板橋地院以九十二年度易字自一００號刑事判決無罪
      確定在案等情，此有上開不起訴處分及判決書在卷可參，況且證人丙○○僅購
      買車體後半截及上開零件，均無明顯可資辦認車牌號碼或車身號碼之標示，且
      參酌卷附之報廢車買賣契約書影本所示，僅有載明車號及車身號碼以及汽車照
      片影本可供參考。是以，並無其他證據足資證明丙○○、林建豐、蒲坤霖均知
      悉上開車體及零件係屬贓物而予買受。
（２）衡諸該估價單上之「乙○○」簽名（詳見板橋地檢署九十二年度偵緝字第三一
      三號偵查卷第四十二頁），經核與被告乙○○於九十二年二月十八日之偵訊筆
      錄（見同卷第二○頁）、九十二年二月二十一日之警詢筆錄（見同卷第二三頁
      、第二六頁）、九十二年二月二十一日之偵訊筆錄（見同卷第二九頁）、九十
      二年二月二十七日之偵訊筆錄（見同卷第三二頁）上之五次簽名，其「張」字
      的「弓」，均是以一點開頭，「弓」字均呈阿拉伯數字「３」的彎曲弧度，「
      長」的收筆處（一筆劃結束部分）均呈現圓弧形之繞圈形態；另「祺」字的「
      示」，亦均呈現類似「谷」上方的形狀，且在「示」與「其」兩個偏旁中間，
      均有連筆；再「隆」字中的「生」，亦均有連筆，顯見該估價單上之「乙○○
      」，其筆順、筆劃結構之空間配置均與被告之上開簽名相符，顯為被告所親簽
      ，應可認定。況且被告先辯稱：伊沒有看過該估價單，且沒有在該估價單上簽
      名，該簽名並非伊所為云云，嗣經丙○○到院具結證稱：該估價單上之簽名係
      被告當場簽名開立等語明確（詳見本院卷第一三二頁），始改稱：該估價單上
      之簽名是我簽的，但我好像沒有印象有開過該估價單云云（詳見本院卷第一四
      ０頁），是被告供述前後不一，即有疑義。
（３）再查，被告於九十二年一月二十二日二十一時許為警查獲，並於翌日即二十三
      日移送臺灣高雄地方法院檢察署訊問後，再於九十二年一月二十四日解送至板
      橋地檢署，經檢察官訊問後，再解送至臺灣台北地方法院檢察署，經檢察官訊
      問後入臺灣台北看守所執行（下稱台北看守所），嗣於九十二年二月十七日，
      丙○○至台北看守所接見被告乙節，此有臺灣高等法院被告全國前案紀錄表、
      九十二年一月二十四偵訊筆錄、台北看守所函二份暨接見明細表在卷可稽，且
      為被告所不爭執，堪以認定。則茍丙○○確於九十二年二月十七日在台北看守
      所與被告會面時，要求被告承擔此案者，於會面時以口述即可，何須以寫紙條
      按在會面相隔之玻璃方式表示？此顯與看守所會面方式不符，顯不足採信，況
      且茍依被告供稱：該紙條上僅載明：「有一台喜美車身後半段，開庭時就說是
      你給我們的」者，何以被告於上開偵訊時，卻供稱係「賣」予丙○○，且就買
      賣過程、價款供述明確？
（４）綜上，被告前開之辯解，係屬卸責之詞，不足採信。
（三）綜上所述，本件事證明確，被告犯行堪以認定，應予依法論科。
二、論罪科刑部分：
（一）就事實一（一）部分，被告乙○○明知綽號「阿賢」之男子，所交付之喜美六
      代車體後半截、汽車輪胎四個（含鋼圈）、前葉子板二片、前保險桿、後行李
      箱係屬贓物，仍予以收購，及事實一（四）部分，被告明知丁○○所有之車牌
      號碼ＺＫ—三０五八號自用小客車係贓物，仍予以收購，核其所為，係犯刑法
      第三百四十九條第二項之故買贓物罪。
（二）就事實一（二）部分，被告侵占周立行所遺失之身份證，核其所為，係犯刑法
      第三百三十七條之侵占遺失物罪。
（三）按刑法第三百二十一條第一項第三款之攜帶兇器竊盜罪，係以行為人攜帶兇器
      竊盜為其加重條件，此所謂兇器，其種類並無限制，凡客觀上足對人之生命、
      身體、安全構成威脅，具有危險性之兇器均屬之，且祇須行竊時攜帶此種具有
      危險性之兇器為已足，並不以攜帶之初有行兇之意圖為必要，梅花板手係由金
      屬打造，質地堅硬，為足以殺傷人生命、身體之器械，乃屬具有危險性之兇器
      甚明。就事實一（三）部分，被告竊取甲○○之汽車駕駛執照一張，得手後，
      並換貼自己之相片一張而予以變造，及持客觀上可供兇器使用之梅花扳手竊取
      上開六Ｍ─一八二三號自小客車車牌二面，核其所為，係犯刑法第三百二十條
      第一項之竊盜罪、第二百十二條之變造特種文書罪及第三百二十一條第一項第
      三款之攜帶兇器竊盜罪。
（四）就事實一（五）部分，被告明知綽號「黃先生」之男子所交付之Ｂ七─七八一
      ○號車牌二面、已切割車身號碼Ｔ0000000號面板一塊係贓物，仍予以
      收受，核其所為，係犯刑法第三百四十九條第一項之收受贓物罪。
（五）核被告所為多次故買贓物及竊盜之行為，均時間緊接，觸犯構成要件相同之罪
      名，均顯係出於概括之犯意為之，為連續犯，均應依刑法第五十六條之規定以
      一罪論即連續故買贓物罪及連續攜帶兇器竊盜罪，並加重其刑。又被告竊取甲○○之汽車駕駛執照後，予以變造，核其竊盜犯行與變造特種文書犯行間，有
      方法結果之牽連關係，應依刑法第五十五條後段牽連犯之規定，從一重即連續
      加重竊盜罪論處。
（六）被告所犯連續故買贓物罪、連續攜帶兇器罪、收受贓物罪，犯意各別，行為不
      同，應分論併罰。
（七）被告於八十五年間因過失傷害案件，經法院判處有期徒刑四月，並得易科罰金
      確定，嗣於八十九年五月十一日縮短刑期執行完畢出監在案，此有臺灣高等法
      院被告全國前案紀錄表乙紙在卷可參，是其於五年以內再犯本件有期徒刑以上
      之罪（除侵占遺失物罪外），為累犯，應依刑法第四十七條規定加重其刑。
（八）爰審酌被告前於八十二年間因竊盜、贓物案件，經法院判處有期徒刑一年二月
      、四月確定，並定應執行有期徒刑一年四月確定，又曾因偽造文書、竊盜等案
      件，經臺灣台北地方法院以九十年度訴字第二六二號刑事判決處應執行有期徒
      刑一年十月、本院以九十二年度訴緝字第一０號刑事判決處有期徒刑一年十月
      確定在案，此有上開前案紀錄表及該判決書在卷可證，其多次竊盜等前科，素
      行不良，猶不知悔改，不思正途賺取所需，且將汽車解體，致使檢警偵查犯罪
      不易，也使被害人不易取回財物，其犯罪手段、對被害人所造成之損害非輕，
      惟被告犯後坦承大部分犯行，且被害財物大部分由被害人領回等一切情狀，分
      別量處如主文所示之刑，並就罰金部分，諭知易服勞役之折算標準，且就有期
      徒刑部分依法定其應執行之刑。
（九）扣案變造之甲○○汽車駕駛執照上被告之照片一張、梅花板手一支，均係被告
      所有並供本件犯罪所用之物，業據被告供承在卷，應依刑法第三十八條第一項
      第二款之規定，併予宣告沒收。至另扣得鐵鎚、開口鉗、手電筒、小榔頭、四
      分螺絲各一支，雖為被告所有，但並無其他證據足資證明係供本件被告犯罪所
      用之工具，毋庸併予宣告沒收，附此敘明。
據上論斷，應依刑事訴訟法第二百九十九條第一項前段，刑法第五十六條、第三百四
十九條第一項、第二項、第二百十二條、第三百二十一條第一項第三款、第五十五條
、第四十七條、第四十二條第二項、第五十一條第五款、第十款，罰金罰鍰提高標準
條例第一條前段、第二條，判決如主文。
本案經檢察官庚○○到庭執行職務。
中      華      民      國      九十四      年    二    月    二十二    日
                                臺灣花蓮地方法院刑事第三庭
                                    審判長法官    鄭培麗
                                    法      官    陳雅敏
                                    法      官    饒金鳳
右正本證明與原本無異。
如不服本判決書，應於送達後十日內，向本院提出上訴狀。（應抄附繕本）
                                    法院書記官
中      華      民      國      九十四      年    二    月    二十二    日
附錄本案論罪科刑之法律條文：
刑法第三百三十七條：
意圖為自己或第三人不法之所有，而侵占遺失物、漂流物或其他離本人所持有之物者
，處五百元以下罰金。
刑法第三百二十條：
意圖為自己或第三人不法之所有，而竊取他人之動產者，為竊盜罪，處五年以下有期
徒刑、拘役或五百元以下罰金。
刑法第二百十二條：
偽造、變造護照、旅券、免許證、特許證及關於品行、能力服務或其他相類之證書、
介紹書，足以生損害於公眾或他人者，處一年以下有期徒刑、拘役或三百元以下罰金
。
刑法第三百二十一條：
犯竊盜罪而有左列情形之一者，處六月以上、五年以下有期徒刑：
 一  於夜間侵入住宅或有人居住之建築物、船艦或隱匿其內而犯之者。
 二  毀越門扇、牆垣或其他安全設備而犯之者。
 三  攜帶兇器而犯之者。
刑法第三百四十九條：
收受贓物者，處三年以下有期徒刑、拘役或五百元以下罰金。
搬運、寄藏、故買贓物或為牙保者，處五年以下有期徒刑、拘役或科或併科一千元以
下罰金。因贓物變得之財物，以贓物論。
